【裁判字號】    99,小抗,9
【裁判日期】    990827
【裁判案由】    給付管理費等
【裁判全文】
臺灣臺北地方法院民事裁定               99年度小抗字第9號
抗  告  人  東方科學園區管理委員會
法定代理人  乙○○
相  對  人  甲○○
上抗告人與相對人間侵權行為損害賠償事件，抗告人對於本院臺
北簡易庭民國99年6月24日所為裁定（99年度北小字第1365號）
，提起抗告，本院裁定如下：
    主      文
原裁定廢棄。
    理      由
一、按抗告法院認抗告為有理由者，應廢棄或變更原裁定；非有
    必要，不得命原法院或審判長更為裁定；對於小額事件之抗
    告程序，準用第四編抗告程序之規定，民事訴訟法第492條
    及第436條之32第3項定有明文。
二、本件抗告意旨略以：參酌最高法院86年台上字第3088號判決
    及73年台抗字第518號、90年台上字第221號裁定，可知民事
    訴訟法所謂「同一事件」係指「同一當事人就同一法律關係
    而為同一之請求，即當事人、訴之聲明、訴訟標的均相同」
    而言，原審仍逕予裁定認定抗告人於不同訴訟程序中依據「
    管理費請求權」、「委任關係」、「不當得利」僅屬同一訴
    訟標的之不同攻防方法而駁回訴訟，所為顯然違法，應予廢
    棄。
三、按訴訟標的於確定之終局判決中經裁判者，除法律別有規定
    外，當事人不得就該法律關行更行起訴，民事訴訟法第249
    條第1項第7款固定有明文。惟訴訟法上所謂一事不再理之原
    則，乃指同一事件已有確定之終局判決者而言。其所謂同一
    事件，必同一當事人就同一法律關係而為同一之請求，若此
    三者有一不同，即不得謂為同一事件，自不受確定判決之拘
    束（19年度上字的278號民事判例參照）。
四、經查，抗告人前於民國96年11月6日遞狀以管理費請求權之
    法律關係聲請法院核發支付命令，命被告給付管理費新台幣
    （下同）91,187元及利息，經本院臺北簡易庭以5年短期時
    效消滅為由於97年6月30日97年度北小字第1547號判決駁回
    原告之訴，並經本院第二審合議庭於97年9月30日以97年度
    小上字第106號判決駁回原告上訴而確定（下稱第一案）；
    原告嗣於97年12月23日遞狀以委任契約之法律關係起訴請求
    被告給付管理費91,187元及利息，亦經本院臺北簡易庭以5
    年短期時效消滅為由，於98年8月31日以98年度北小字第543
    號判決駁回原告之訴，復經本院第二審合議庭於99年1 月20
    日以98年度小上字第143號判決駁回原告上訴而確定（下稱
    第二案）等情，業經原審調閱前開二案卷宗審核屬實，並有
    各該判決附卷足憑。而抗告人於本案則係依據民法不當得利
    之法律關係請求，與前二案之法律關係不同，依前開判例要
    旨，三者應屬不同之訴訟標的，原審竟認抗告人上開訴訟標
    的同一，僅為基於同一事實之不同攻防方法，而依民事訴訟
    法第249條第1項第7款之規定駁回抗告人之訴，綜合前開所
    述，其訴訟程序顯有重大瑕疵，所為之裁定自屬違背法令。
    從而，抗告人請求將原裁定廢棄，應認為有理由，爰不經言
    詞辯論予以廢棄原判決，並發回原審另為適當之處理。
五、依民事訴訟法第436條之32第3項、第492條，裁定如主文。
中    華    民    國    99    年    8     月    27    日
                  民事第二庭    審判長法  官  張松鈞
                                      法  官  黃呈熹
                                      法  官  歐陽漢菁
以上為正本係照原本作成。
本裁定不得再為抗告。
中    華    民    國    99    年    8     月    27    日
                                      書記官  吳貞瑩

司法院資訊處製作；財團法人民間司法改革基金會備份。
